臺灣高等法院刑事判決
110年度上訴字第668號
上  訴  人  
即  被  告  林○○
上列上訴人因家暴傷害等案件，不服臺灣基隆地方法院109年度
訴字第650號，中華民國109年12月2日第一審判決（起訴案號：
臺灣基隆地方檢察署109年度偵字第2429號、第2435號、第3479
號、第3961號、第5072號、第5316號、第5317號；追加起訴案號
：109年度偵字第5536號），提起上訴，本院判決如下：
    主  文
上訴駁回。
　　事　實
一、林○○前因販賣第一級、第二級毒品案件，經臺灣基隆地方法
    院各判處有期徒刑7年2月、3年8月，應執行有期徒刑10年6
    月確定；復因過失傷害案件，經同院以105年度交易字第164
    號判決判處有期徒刑4月確定，上開刑期接續執行，於民國1
    03年3月7日假釋交付保護管束出監，106年10月29日縮刑期
    滿，假釋未經撤銷，視為執行完畢，仍未警惕。其與林○○前
    為男女朋友關係，因對林○○實施不法侵害，經臺灣基隆地方
    法院分別於109年3月16日以109年度暫家護字第24號核發民
    事暫時保護令、109年5月12日以109年度家護字第132號核發
    民事通常保護令，命其不得對林○○實施身體、精神或經濟上
    之騷擾、控制、脅迫或其他不法侵害之行為，不得對林○○為
    騷擾、接觸、跟蹤、通話、通信之聯絡行為，應遠離林○○之
    住所(地址：基隆市○○區○○路00巷0○0號)、工作場所(臺北市
    ○○區○○路0段000巷00弄00號)至少200公尺，通常保護令有效
    期間為1年6月。林○○分別於109年3月20日收受前揭暫時保護
    令、於109年5月15日收受通常保護令，明知應遵守上開保護
    令之內容，惟其分別基於、傷害、恐嚇、侵入住宅、違反上
    開保護令之犯意，先後為下列犯行：㈠於109年3月13日下午3
    時許，在新北市瑞芳區九份山上林○○駕駛之自用小客車內，
    徒手毆打及掐住林○○之頸部，嗣又將林○○載往基隆市中山區
    湖海路外木山海邊其工作之遊覽車上毆打，致林○○受有頸部
    挫傷及擦傷、右上胸及右鎖骨鈍傷、右鎖骨擦傷等傷害。㈡
    於109年3月18日上午8時24分許，無故侵入林○○及林○○之母
    吳美麗位於基隆市○○區○○路00巷0○0號住處陽台，經林○○之
    胞妹乙○○讀取手機內連線之上開住處監視器錄影畫面後，發
    現上情。㈢於109年4月11日上午10時許，以行動電話門號000
    0000000號撥打林○○任職之喬麗髮藝00-00000000號電話；復
    於109年4月11日晚上7時10分許撥打林○○之行動電話門號000
    0000000號，對林○○為通信之聯絡行為，以上揭方式違反上
    開暫時保護令。㈣於109年4月19日下午3時許，前往林○○任職
    之工作場所即臺北市○○區○○路0段000巷00弄00號喬麗髮藝，
    並以向不知情友人葉○○借用之車號000-0000號自用小客車將
    林○○載往大南客運內湖站停車場，對林○○為騷擾、接觸行為
    ，以上揭方式違反上開暫時保護令。㈤於109年5月2日晚上7
    時許，在臺北市大安區延吉街246巷口，阻擋林○○搭乘由曾○
    ○駕駛之車號000-00號計程車，欲跟林○○談判，對林○○為騷
    擾、接觸行為，以上揭方式違反上開暫時保護令。㈥於109年
    5月28日晚上7時40分許，見林○○下班行經臺北市○○區○○路0
    段000號富邦商業銀行信義分行門口，欲跟林○○談判，林○○
    不肯，林○○遂持甩棍毆打及勒住林○○之頸部往後拖行，致林
    ○○受有右耳及右臉挫傷、右膝瘀傷等傷害。並向林○○恫稱「
    如果不跟我走，就打斷妳的腿」等語，使林○○心生畏懼，致
    生危害於身體安全，以上揭方式對林○○實施身體、精神上不
    法侵害之行為，而違反上開通常保護令。㈦於109年6月20日
    上午7時5分許，見林○○送小孩上學後行經基隆市○○區○○○路0
    號肯德基速食店前，欲跟林○○談判，林○○不肯，林○○遂徒手
    毆打林○○之右肩，致林○○受有右肩紅腫之傷害（未據告訴）
    。並向林○○恫稱「如果這次再去報警，就拿汽油潑妳」等語
    ，使林○○心生畏懼，致生危害於生命、身體安全，以上揭方
    式對林○○實施身體、精神上之不法侵害之行為而違反上開通
    常保護令。㈧於109年7月7日上午10時45分許，見林○○行經臺
    北市○○區○○街00號前，欲跟林○○談判，林○○不肯並躲進附近
    商家，林○○遂先騎車假裝離去。復於林○○行經臺北市○○區○○
    街00號前時，手持裝有藍色不明液體之寶特瓶並向林○○恫稱
    「如果不跟我說話，就要把這罐鹽酸潑下去」等語，使林○○
    心生畏懼，致生危害於生命、身體安全，以上揭方式對林○○
    實施身體、精神上之不法侵害之行為，而違反上開暫時、通
    常保護令諭知應遵守之事項。
二、案經林○○訴由新北市政府警察局瑞芳分局、基隆市警察局第
    一分局、第二分局；臺北市政府警察局大安分局報告臺灣臺
    北地方檢察署檢察官陳請臺灣高等檢察署檢察長核轉臺灣基
    隆地方檢察署檢察官偵查起訴暨追加起訴。 
　　理　由
壹、證據能力：　　
一、本判決下引具傳聞性質之各項供述證據，經本院於審判期日
    調查證據時，當事人均未於言詞辯論終結前就證據能力部分
    有所異議（見本院卷第79至81頁、第207至209頁），復查無
    該等證據有違背法定程序取得或顯不可信之情狀，揆諸刑事
    訴訟法第159條之5規定，應均有證據能力。
二、至本件認定事實所引用之非供述證據，並無證據證明係公務
    員違背法定程式所取得，亦查無顯不可信或不得作為證據之
    情形，且經本院於審判期日依法進行證據之調查、辯論，被
    告於訴訟上之程序權即已受保障，亦應有證據能力。
貳、實體認定：　　
一、被告於本院審理時未到場，惟上揭事實，業據被告於原審準
    備程序、審理時坦認不諱（見原審易字卷第33頁至第35頁、
    第37頁至第45頁、原審訴字卷第29頁至第32頁、第101頁至
    第109頁），核與告訴人林○○於警詢、檢察官偵查時之證述
    （見第3479號偵卷第9頁至第11頁、第2429號偵卷第19頁至
    第20頁、第2435號偵卷第11頁至第13頁、第3961號偵卷第9
    頁至第10頁、第5072號偵卷第13頁至第15頁、第21495號偵
    卷第4頁至第5頁、第19652號偵卷第7頁至第10頁、第14699
    號偵卷第7頁正、反面、第87頁至第89頁反面、第2429號偵
    卷第87頁至第89頁）相符，並經證人葉○○、曾○○證述明確（
    見第14699號偵卷第103頁至第105頁、第3961號偵卷第11頁
    至第13頁），復有臺灣基隆地方法院109年度暫家護字第24
    號民事暫時保護令（見第2429號偵卷第127頁至第139頁）、
    109年度家護字第132號民事通常保護令裁定及送達證書影本
    （見第5072號偵卷第27頁至第30頁）、衛生福利部基隆醫院
    受理家庭暴力事件驗傷診斷書（見第3479號偵卷第15頁至第
    16頁）、監視器錄影翻拍照片（見第2429號偵卷第45頁至第
    49頁）、喬麗髮藝之電話通聯紀錄翻拍照片、林○○之行動電
    話通聯紀錄翻拍照片（見第2435號偵卷第41頁、第43頁至第
    47頁）、衛生福利部基隆醫院受理家庭暴力事件驗傷診斷書
    、傷勢照片（見第3479號偵卷第15頁至第16頁、第19652號
    偵卷第21頁至第25頁）、傷勢照片（見第5072號偵卷第25頁
    ）、臺北市○○區○○街00巷○○○○○○○0○○○○00000號偵卷第7頁）
    等件在卷可稽，足認被告上揭任意性自白即與事實相符。事
    證明確，被告本案犯行堪以認定，應依法論科。
二、論罪部分：
　㈠按家庭暴力者，謂家庭成員間實施身體或精神上不法侵害之
    行為；家庭暴力罪係指家庭成員間故意實施家庭暴力行為而
    成立其他法律所規定之犯罪，家庭暴力防治法第2條第1款、
    第2款分別定有明文。查被告林○○前為被害人林○○之同居男
    友，兩人具有家庭暴力防治法第3條第2款所定之家庭成員關
    係，為其等供述屬實（見第2429號偵卷第7頁至第9頁、第34
    79號偵卷第9頁至第11頁）。被告對告訴人為本件恐嚇及傷
    害犯行，即為實施精神上及身體上不法侵害之行為，屬家庭
    暴力防治法第2條第1款所稱之家庭暴力行為，構成同條第2
    款之家庭暴力罪，惟因家庭暴力防治法對於家庭暴力罪並無
    科處刑罰之規定，仍應依上開刑法恐嚇危害安全罪、傷害罪
    之規定予以論處。另按家庭暴力防治法所謂「精神上不法侵
    害」，包括以謾罵、吼叫、侮辱、諷刺、恫嚇、威脅等言詞
    或語調之言語虐待行為；竊聽、跟蹤、監視、冷漠、鄙視、
    羞辱、不實指控或其他足以引起人精神痛苦之精神虐待行為
    ，亦即該行為已足以引發行為對象心理痛苦或畏懼之情緒時
    ，即該當精神上不法侵害之行為。　　
　㈡核被告林○○犯罪事實一㈠所為，係犯刑法第277條第1項之傷害
    罪；犯罪事實一㈡所為，係犯刑法第306條第1項之侵入住宅
    罪；犯罪事實一㈢所為，係犯家庭暴力防治法第61條第2款之違
    反保護令罪；犯罪事實一㈣所為，係犯家庭暴力防治法第61條
    第2款之違反保護令罪；犯罪事實一㈤所為，係犯家庭暴力防治
    法第61條第2款之違反保護令罪；犯罪事實一㈥所為，係犯刑
    法第277條第1項之傷害、第305條第1項之恐嚇危害安全及家
    庭暴力防治法第61條第1款、第2款、第4款之違反保護令罪，
    被告上開傷害、恐嚇及違反保護令行為部分合致，侵害法益
    具關聯性，其以一行為觸犯數罪名，為想像競合犯，應依刑
    法第55條之規定，從一重以傷害罪處斷；犯罪事實一㈦所為
    ，係犯刑法第305條第1項之恐嚇危害安全及家庭暴力防治法第
    61條第1款、第2款之違反保護令罪。被告上揭恐嚇及違反保
    護令犯行，係以一行為觸犯數罪名，為想像競合犯，應依刑
    法第55條之規定，從一重以違反保護令罪處斷；犯罪事實一
    ㈧所為，係犯刑法第305條第1項之恐嚇危害安全及家庭暴力防
    治法第61條第1款、第2款之違反保護令罪，被告上揭恐嚇及
    違反保護令犯行，係以一行為觸犯數罪名，為想像競合犯，
    應依刑法第55條之規定，從一重以違反保護令罪處斷。
　㈢被告所犯上開8次犯行間，犯意各別，行為明顯不同，應予分
    論併罰。
　㈣累犯加重其刑之說明：被告前有如事實欄所載之犯罪前案科
    刑與執行完畢情形，此有本院被告前案紀錄表1份在卷足參
    ，其於前開徒刑執行完畢後，5年以內，故意再犯本件有期
    徒刑以上之8罪，均構成累犯。依司法院釋字第775號解釋意
    旨，被告本案8次犯行，雖與前開構成累犯之罪質不同，然
    觀被告入監服刑多年，已受到長期監禁，仍再度故意犯罪，
    且漠視保護令應遵守事項，法敵對意識強烈，復無法克制自
    己情緒，短時間內，即犯下多起傷害、恐嚇危害安全及違反
    保護令罪行，足見被告對刑罰之反應力甚為薄弱。又本件並
    無刑法第59條酌減其刑之適用，當不因累犯加重其刑之結果
    ，致違反「罪刑相當原則」，故就被告所為本案8次犯行，
    均依刑法第47條第1項規定，加重其刑。
參、維持原判決之理由：
一、原審調查後，認被告事證明確，引用家庭暴力防治法第61條第
    1款、第2款、第4款，刑法第11條、第277條第1項、第306條
    第1項、第305條第1項、第41條第1項前段、第8項等規定，
    並以行為人之責任為基礎，審酌被告明知暫時保護令及通常
    保護令之內容，竟仍無視禁令，多次傷害、恐嚇及騷擾被害
    人，對被害人之精神、心理造成嚴重負擔及打擊；且被告明
    知被害人已對其極度畏懼，避之唯恐不及，仍無視法律禁令
    、一而再、再而三干擾被害人，使被害人生活不寧、工作不
    安，被害人一再求援、報警，被告仍不以為意，恣意騷擾被
    害人及挑戰法律，未能自省警惕；其漠視法令禁制，輕忽保
    護令諭令應遵守事項，實不足取；再衡被告甫於106年間，
    因共同私行拘禁、傷害及凌虐他人等行為，經臺灣基隆地方
    法院判處有期徒刑8月，被告不服上訴本院審理中，仍未警
    惕，一再憑恃暴力手段解決事情，原不應輕縱；又被告於偵
    查中否認犯行，本應嚴懲，惟念其於原審審理時，已坦承犯
    行，並表示願意自我克制，不再違反禁令、騷擾或侵害被害
    人等犯後態度，及被告所為對告訴人造成之身心傷害程度、
    各次犯行採取之手段、造成危害之大小、被告與被害人之關
    係，暨被告犯罪動機、迄今猶未能取得被害人之諒解，及被
    害人仍無法過平靜之生活等情，另考量被告與告訴人之關係
    ，國中畢業、經濟勉持等一切情狀，就各次所為，分別量處
    如附表「主文」欄所示之刑，並定其應執行有期徒刑2年，
    暨諭知易科罰金之折算標準。經核原審認事、用法，均無違
    誤，量刑亦屬妥適。
二、被告上訴意旨略以：㈠被告所犯前案為毒品危害防制條例、
    業務過失致死案件，本案加重其刑部分則為家庭暴力防治法
    案件，二者犯罪之目的、行為、態樣及情節，均顯不相同，
    本案如依刑法第47條第1項之規定予以加重，其人身自由將
    遭受過苛之侵害，不符罪刑相當原則，牴觸憲法第23條比例
    原則。㈡被告於原審判決附表編號1、6之行為樣態相似，原
    判決就編號1判處有期徒刑5月，然就編號6判處有期徒刑6月
    ，就相同態樣之行為而為不同刑度之量刑，量刑顯然違反比
    例原則。㈢被告於原審判決附表編號2所犯侵入住處陽台時間
    僅一分鐘，且並未造成任何實質上損害，原審判決仍判處有
    期徒刑3月，其量刑顯然過重。㈣被告於109年8月4日羈押前
    即已在南投工地工作，同年11月10日交保後亦返回南投。被
    告自109年7月中旬即未再與被害人接觸，且原審於109年11
    月23日發函基隆警察局第二分局訪視並調查被害人是否有受
    騷擾情事，益證被告確無再與被害人有所接觸或騷擾等語。
三、經查：㈠原審已說明本案有累犯加重其刑之適用，並未違司
    法院釋字第775號解釋之意旨，被告執詞提起上訴，為無理
    由；㈡個案之情節、被害人受創之程度及被告惡性於案件顯
    示之差異性，法益侵害類型是否具不可回復性，行為次數、
    間隔，被告犯罪之動機、目的、手段及犯後態度等因素，均
    為法院量刑時整體考量之事項，被告自認各該案情相似，並
    認為法院應量處一致之刑度，與上開說明未合，無法採納；
    況本案犯罪事實一㈥部分，被告除傷害告訴人外，復施加恐
    嚇之手段，使被害人心生畏怖，在不法內涵上，自與前案不
    能等同評價；㈢被告侵入告訴人及其母親住處之陽台，不但
    未尊重他人居住安寧，且此跟蹤、騷擾行為所衍生之精神上
    侵害非輕微，被告卻等閒漠視，猶執為上訴理由，亦不足採
    取；㈣再者，依基隆市政府110年7月12日基府社工貳字第110
    0230481號函暨所附補充意見書所載：被告之權控行為已嚴
    重影響被害人之身心狀況，實為典型親密關係暴力之被害態
    樣等語（見本院卷第158頁），被告以其未再與被害人有所
    接觸或騷擾云云，提起上訴，亦無理由，應予駁回。　　
肆、被告經合法傳喚，無正當理由不到庭，爰依刑事訴訟法第37
    1 條規定，不待其陳述，逕行判決。
據上論斷，應依刑事訴訟法第368條、第371條，判決如主文。　
本案經檢察官何治蕙提起公訴，檢察官林安紜到庭執行職務。
中　　華　　民　　國　　110 　年　　9 　　月　　7 　　日
                  刑事第二十庭  審判長法　官  王復生  
　　　　　　　　　　　　　　　　　　　法　官  遲中慧
　　　　　　　　　　　　　　　　　　　法　官  蕭世昌　　
以上正本證明與原本無異。
侵入住宅罪、違反保護令罪及恐嚇危害安全罪部分不得上訴。
其餘如不服本判決，應於收受送達後20日內向本院提出上訴書狀
，其未敘述上訴之理由者並得於提起上訴後20日內向本院補提理
由書（均須按他造當事人之人數附繕本）「切勿逕送上級法院」
。
                                      書記官  吳建甫
中　　華　　民　　國　　110 　年　　9 　　月　　7 　　日
附錄：本案論罪科刑法條全文　　　
中華民國刑法第277條
傷害人之身體或健康者，處5年以下有期徒刑、拘役或50萬元以
下罰金。
犯前項之罪，因而致人於死者，處無期徒刑或7年以上有期徒刑
；致重傷者，處3年以上10年以下有期徒刑。

中華民國刑法第306條
無故侵入他人住宅、建築物或附連圍繞之土地或船艦者，處1年
以下有期徒刑、拘役或9千元以下罰金。
無故隱匿其內，或受退去之要求而仍留滯者，亦同。

家庭暴力防治法第61條
違反法院依第14條第1項、第16條第3項所為之下列裁定者，為本
法所稱違反保護令罪，處3年以下有期徒刑、拘役或科或併科新
臺幣10萬元以下罰金：
一、禁止實施家庭暴力。
二、禁止騷擾、接觸、跟蹤、通話、通信或其他非必要之聯絡行
    為。
三、遷出住居所。
四、遠離住居所、工作場所、學校或其他特定場所。
五、完成加害人處遇計畫。
　　
中華民國刑法第305條
以加害生命、身體、自由、名譽、財產之事恐嚇他人，致生危害
於安全者，處2年以下有期徒刑、拘役或9千元以下罰金。
　  
附表
編號   犯       罪       事       實  罪  名  及 宣  告  刑  一 如事實欄一、㈠所載。 林○○犯傷害罪，累犯，處有期徒刑伍月，如易科罰金，以新臺幣壹仟元折算壹日。  二 如事實欄一、㈡所載。 林○○犯侵入住宅罪，累犯，處有期徒刑參月，如易科罰金，以新臺幣壹仟元折算壹日。  三 如事實欄一、㈢所載。 林○○犯違反保護令罪，累犯，處有期徒刑參月，如易科罰金，以新臺幣壹仟元折算壹日。  四 如事實欄一、㈣所載。 林○○犯違反保護令罪，累犯，處有期徒刑肆月，如易科罰金，以新臺幣壹仟元折算壹日。  五 如事實欄一、㈤所載。 林○○犯違反保護令罪，累犯，處有期徒刑肆月，如易科罰金，以新臺幣壹仟元折算壹日。  六 如事實欄一、㈥所載。 林○○犯傷害罪，累犯，處有期徒刑陸月，如易科罰金，以新臺幣壹仟元折算壹日。  七 如事實欄一、㈦所載。 林○○犯違反保護令罪，累犯，處有期徒刑伍月，如易科罰金，以新臺幣壹仟元折算壹日。  八 如事實欄一、㈧所載。 林○○犯違反保護令罪，累犯，處有期徒刑伍月，如易科罰金，以新臺幣壹仟元折算壹日。